【裁判字號】    98,交訴,109
【裁判日期】    981113
【裁判案由】    公共危險
【裁判全文】
臺灣臺北地方法院刑事判決             98年度交訴字第109號
公  訴  人  臺灣臺北地方法院檢察署檢察官
被      告  丙○○
                      樓
上列被告因公共危險案件，經檢察官提起公訴（九十八年度偵字
第二一四二七號），被告於準備程序中先就被訴事實為有罪之陳
述，經本院告以簡式審判之旨，並聽取當事人之意見後，本院合
議庭裁定行簡式審判程序後，本院判決如下：
    主  文
丙○○駕駛動力交通工具肇事，致人傷而逃逸，處有期徒刑陸月
，如易科罰金，以新臺幣壹仟元折算壹日。
    事  實
一、丙○○於民國九十八年七月十六日下午二時二十五分許，駕
    駛車牌號碼九Ｒ－五八三三號自用小貨車，沿臺北市松山區
    ○○○路五段二八六巷往南京東路五段方向行駛，行經南京
    東路五段二八六巷與二五０巷二弄口時，適乙○○騎乘車牌
    號碼五三七－ＢＦＨ號重型機車，其後搭載甲○○，沿南京
    東路五段二五０巷二弄往光復北路方向直行，兩車不慎發生
    碰撞，致乙○○受有第一腰椎壓迫性骨折、左小腿擦挫傷等
    傷害，甲○○則受有左肘、左膝挫瘀擦傷等傷害（所涉過失
    傷害部分，業經乙○○及甲○○撤回告訴，另由檢察官以九
    十八年度偵字第二一四二七號不起訴處分書為不起訴處分）
    。丙○○明知其所駕駛上開車號自用小貨車與乙○○所騎乘
    之上開車號重型機車發生碰撞而肇事，致乙○○及甲○○受
    有上開傷害，雖下車查看，惟並未對乙○○、甲○○施以救
    護或停留現場等候警方處理，旋即基於肇事逃逸之犯意，逕
    自駕車駛離現場。嗣經乙○○、甲○○報警處理，始查知上
    情。
二、案經乙○○、甲○○訴由臺北市政府警察局松山分局移送臺
    灣臺北地方法院檢察署檢察官偵查起訴。
    理  由
一、證據之認定：
    上開事實一之部分，業據告訴人乙○○及甲○○指訴綦詳（
    偵查卷第八頁至第十五頁及第四三頁至第四五頁參照），並
    有道路交通事故現場圖、照片、補充資料表、初步分析研判
    表等件（偵查卷第十八頁至第二一頁及第二四頁至第二七頁
    參照）、國軍松山總醫院附設民眾診療服務處診斷證明書二
    紙（偵查卷第十六、十七頁參照）及被告丙○○所有上開自
    用小貨車照片十二幀（偵查卷第三六頁至第三八頁參照）附
    卷足憑，且被告於本院九十八年十月三十日審理時供承不諱
    （本院當日審判筆錄參照），是依(一)告訴人乙○○之指述、
    (二)告訴人甲○○之指述、(三)道路交通事故現場圖、照片、補
    充資料表、初步分析研判表等件、(四)上開診斷證明書二紙及
    (五)上開自用小貨車照片十二幀等補強證據已足資擔保被告於
    本院審理中所為之上開任意性自白具有相當程度之真實性，
    而得確信被告前述自白之犯罪事實確屬真實，自得依被告前
    述自白及該補強證據認定被告確有為前述肇事逃逸之犯行，
    本件事證明確，被告之犯行堪以認定。
二、論罪科刑之法律適用：
  (一)按刑法第一百八十五條之四駕駛動力交通工具肇事致人死傷
    而逃逸罪，係於八十八年四月二十一日修正增訂公布，並自
    同年四月二十三日生效施行，而本條文增訂之立法目的，乃
    為維護交通，增進行車安全，促使當事人於事故發生時，能
    對被害人即時救護，減少死傷，以保護他人權益並維護社會
    秩序。又其立法精神在於交通事故一旦發生，且發生人員傷
    亡之情況，不論是撞人或被撞，或是因其他事故而造成死傷
    ，只要是在駕駛動力交通工具過程內所發生者，參與這整個
    事故過程的當事人皆應協助防止死傷之擴大，蓋如駕駛人於
    事故發生後，隨即駕車逃離現場，不僅使肇事責任認定困難
    ，更可能使受傷之人喪失生命或求償無門。且刑法第一百八
    十五條之四具有遺棄罪之性質，乃參照刑法第二百九十四條
    第一項之刑度來增設，又刑法就無義務者之遺棄（第二百九
    十三條）與有義務者之遺棄（第二百九十四條）訂有不同之
    罪責。而駕駛汽車肇事致人受傷或死亡，依道路交通管理處
    罰條例第六十二條規定，汽車駕駛人有採取救護或其他必要
    措施並向警察機關報告之義務，由此可知，因汽車駕駛人之
    故意、過失肇事致人傷亡者，汽車駕駛人本即負有救護義務
    ，若未予以救護，除有違該條例第六十二條之規定外，尚構
    成刑法第二百九十四條第一項之遺棄罪。然第一百八十五條
    之四的救護義務則不以汽車駕駛人因故意或過失肇事致人傷
    亡為必要，只要其為該交通事故之現場當事人，則對事故現
    場之傷亡人員皆有救護之義務，此即為本條與第二百九十四
    條第一項之區別所在。因此，本條所欲規範者乃當事人於交
    通事故發生時（不論其有無故意或過失）遺棄被害人於不顧
    的逃逸行為，且若謂當事人之救護義務須視其有無故意、過
    失而定，則不僅有違刑法第一百八十五條之四的立法目的與
    精神，從而，本條文之功能亦將喪失殆盡。故所謂駕駛動力
    交通工具肇事，乃指駕駛動力交通工具發生交通事故，而非
    指因故意或過失導致事故發生而逃逸者，始成立本罪。
  (二)核被告丙○○所為，係犯刑法第一百八十五條之四之肇事逃
    逸罪。爰審酌被告犯罪之手段、所生危害，及犯罪後尚能坦
    承犯行，且已與告訴人二人達成和解，有和解書一紙在卷可
    參（偵查卷第四九頁參照），足見其有悔悟之意，兼衡其智
    識程度、品行等一切情狀，量處如主文所示之刑，並諭知易
    科罰金之折算標準。
據上論斷，應依刑事訴訟法第二百七十三條之一第一項、第二百
九十九條第一項前段，刑法第一百八十五條之四、第四十一條第
一項前段，判決如主文。
本案經檢察官孫沛琦到庭執行職務。
中    華    民    國    98    年    11    月    13    日
                  刑事第九庭    法  官  林怡秀
以上正本證明與原本無異。
如不服本判決應於收受送達後10日內向本院提出上訴書狀，並應
敘述具體理由；其未敘述上訴理由者，應於上訴期間屆滿後20日
內向本院補提理由書（均須按他造當事人之人數附繕）「切勿逕
送上級法院」。
                                書記官  張汝琪
中    華    民    國    98    年    11    月    13    日
附錄本案論罪科刑法條全文：
中華民國刑法第一百八十五條之四
駕駛動力交通工具肇事，致人死傷而逃逸者，處六月以上五年以
下有期徒刑。


司法院資訊處製作；財團法人民間司法改革基金會備份。
